# 借款利息资本化

提问人：hanjiangliye 时间：2012-01-05 23:02:01
在等政府批文，是否说明未取得政府批文即开工建设。那么现在等政府批文并不属于正常的停工范围，借款费用应不能资本化。

回答人：chenyiwei
基本赞同不应资本化的意见。

提问人：huanlinone 时间：2012-07-18 22:01:36
准则上的资本化包括专门借款和一般借款。但在实际的工作过程中，遇到情况是，企业没有专门借款，同时开展了几个在建工程项目，每月都有在建工程的付款，同时，又有大量的借款，每月都有还款，又有新的贷款。 符合借款费用资本化条件，实务中，应当怎么操作呢？

回答人：chenyiwei
这个问题之前讨论过多次，核心就是如何认定一般借款与资产购建支出之间的对应关系。对此问题一般倾向于从严把握，即必须取得关于借款资金和资本支出之间关系的直接、确凿的证据，例如取得一般借款后，董事会通过关于其用途的专门决议，要求专款专用、专户存储等。仅仅依据报表项目的总体分析性复核是不能满足对证据的质量要求的。 另外，对于上市公司和IPO公司，根据证监发[2006]136号文规定：“上市公司应根据其业务情况和资金实际使用情况，谨慎确定借款费用资本化的资产范围。对于涉及一般借款的借款费用资本化，应由公司董事会审查并做出决议。上市公司应按照财务会计信息披露规范的要求，在财务报表附注中充分披露借款费用资本化的范围、期间以及金额，不得将不符合资本化条件的借款费用予以资本化。”

回答人：chenyiwei
回复 呼叫帮助 的帖子
对于同时占用专门借款资金、一般借款资金和自有资金的项目，除非能够有明确的个别认定关系，一般都需要对这三类资金的投入顺序作出一定的假设，例如是先投入其中某一类资金（例如专门借款）或者三类资金按比例均匀投入。不同的假设可能导致资本化金额计算的不同结果，而且很难分出绝对的对错。例如，你此处说的政府审计部门的处理，可能是假设先投入自有资金而不是专门借款资金。其实如果能够个别认定，还是建议首先采用个别认定的方法，只有在无法个别认定时才基于一定的假设进行分析。鉴于政府审计意见具有一定强制性，在没有充分证据证明其明显错误之前，还是建议接受其处理。

回答人：chenyiwei
回复 rudderzp 的帖子
在现行的金融监管规定下，专门借款基本上都是长期借款，短期借款基本属于流动资金贷款。也就是一般借款。通常情况下，如果没有证据表明资产支出和借款资金之间的对应关系，多数是假设先占用专门借款，资产支出大于自有权益性资金和专门借款的差额系占用一般借款。
需要注意的是：对一般借款资本化要很谨慎，并注意从严把握。如何确定一般借款资金与资产支出之间的对应关系，是借款费用准则的一大难点，目前也没有公认的具有普适性的规则可以遵循，这一点在IAS 23中也是明确承认的。我们的一般要求是：尽可能获取关于一般借款资金和资产支出之间直接的、可跟踪的对应关系的直接证据，尽量避免使用报表项目之间关系的分析性复核等间接证据。
并且，对于上市公司和IPO企业，应要求按照证监会 2006 年 11 月发布的“证监发[2006]136号”文件的相关规定，要求董事会对一般借款和资产支出之间的关系作出明确认定，并专门决议予以通过。总之对于一般借款的借款费用资本化问题要从严把握。
在考虑一般借款与资产支出之间的对应关系时，需要考虑的一个因素是目前银监会和贷款银行对贷款用途的监管规定。目前银监会发布了三项贷款管理办法，包括：《固定资产贷款管理暂行办法》（银监会令[2009]2号）、《流动资金贷款管理暂行办法》（银监会令[2010]1号）、《个人贷款管理暂行办法》（银监会令[2010]2号）。这三项办法对相应贷款的用途都作出了明确的规定，其中，《流动资金贷款管理暂行办法》第九条规定：“流动资金贷款不得用于固定资产、股权等投资，不得用于国家禁止生产、经营的领域和用途”。《固定资产贷款管理暂行办法》的规定则要求固定资产贷款基本上采用项目贷款方式（明确拟投资项目，要求项目符合国家的产业、土地、环保等相关政策，并按规定履行了固定资产投资项目的合法管理程序），并规定“单笔金额超过项目总投资5%或超过 500 万元人民币的贷款资金支付，应采用贷款人受托支付方式”，即“贷款人应在贷款资金发放前审核借款人相关交易资料是否符合合同约定条件。贷款人审核同意后，将贷款资金通过借款人账户支付给借款人交易对手，并应做好有关细节的认定记录”。因此，在目前的贷款监管法规背景下，如果这些监管规定得到严格执行，则符合资本化条件的一般借款应不多见，至少其金额是不重大的。如果出现大量的流动资金贷款被用于资本支出，或者固定资产贷款跨项目使用的情况，则构成了对贷款资金的挪用，是对借款合同约定和相关监管规定的违反。
因此，在确定一般借款资金和资产支出之间的对应关系时，企业不得不考虑的一项因素是：如果作为资本化基数的“资产支出占用一般借款金额”超出了相关监管规定和借款合同所允许的限度，则将超出部分的借款费用资本化就等于承认本企业正在进行挪用贷款的违规行为。特别是对于上市公司和IPO企业等需要公开其财务信息，且按照证监会规定需由董事会对一般借款费用资本化问题作出专门决议的企业而言，等于是公开承认。

提问人：呼叫帮助 时间：2012-12-25 11:19:17
回复 chenyiwei 的帖子
请教这样一个问题，本公司是省高速公路公司，承担高速公路建设和运营，本公司在承建高速公路时，对贷款资金和项目资本金没有按项目管理办法操作，对未达到项目资本金25%时，本公司就已经对外贷款，请问对未达到项目资本金25%的贷款是否可以利息资本化？

回答人：chenyiwei
如果资产支出占用了借款资金，并且属于资本化期间内发生的借款费用的，则应当资本化。是否在未达到规定的资本金比例之后才贷款，是企业业务操作的合规性问题，不对会计确认和计量产生影响。

提问人：lwll 时间：2013-03-05 10:36:38
回复 chenyiwei 的帖子
本公司在建厂房，本公司拿 6000 万元的定期存单到中国银行质押借款，借款到 800 万美元，请问我将美元的借款发生的借息资本化还是将扣除定期存单利息后进入？

回答人：chenyiwei
我理解资本化金额不扣除定期存单在资本化期间产生的利息收入。

提问人：sbkc2012 时间：2013-12-12 11:32:11
请教下陈老师，由于《固定资产贷款管理暂行办法》的规定则要求固定资产贷款基本上采用项目贷款方式，那么固定资产贷款显然是专门借款了，又由于《流动资金贷款管理暂行办法》第九条规定：“流动资金贷款不得用于固定资产、股权等投资“，那么一般借款还有可以资本化的情况吗？一旦资本化不就相当于挪用贷款了吗？

回答人：chenyiwei
所以说在目前的金融监管环境下，完全符合金融监管规定的一般借款费用资本化很少。如果一般借款费用资本化金额较大，实际上是承认本企业正在实施挪用贷款的违规行为。

提问人：2009masq 时间：2014-01-13 13:58:42
遇到相同的问题了! 现在政府审计部门对在未达到规定的资本金比例之前贷款产生的利息不准进入固定资产价值中且已下文要求调整，请问本次审计我们是调整期初数还是调整当期?

回答人：chenyiwei
这种调整要求没有依据。但如果一定要调，则只能以前期差错更正的名义进行，如果影响金额较大的，应追溯。

提问人：2009masq 时间：2014-01-13 20:16:03
如果一定要调，则只能以前期差错更正的名义进行，请教这是基于何种考虑?

回答人：chenyiwei
主要考虑是：如果在当期调整，导致在建工程账面价值在本期发生减少，比较难以解释。既然不得不接受该项不合理的调整要求，则还是退而求其次考虑调整后报表的可理解性。

提问人：我爱新视野 时间：2014-03-04 20:41:31
看到这个贴子,我想起正在审计的一个实务, 被审计单位是交通投资公司(国有独资公司)，承担全省高速公路建设和运营，公司在承建高速公路时，对项目贷款资金全部进入了资本化(符合准则的资本化原则),但现看到上述贴子,审计时,陈版我是否应需要考虑项目资本金达到25%时才可以利息资本化？

回答人：chenyiwei
这种做法缺乏会计准则的依据，把不同性质的规定（投资管理、财务管理、会计）混为一谈，因此是不恰当的。

提问人：ahhf 时间：2014-03-05 21:51:13
顶一下，急求助陈版

回答人：chenyiwei
这个逻辑关系很清楚，“经济业务本身的合规性”和“经济业务会计处理和信息披露的恰当性”是两个应当严格区分开的问题。但现在面临这种情况，具体处理方式还要靠你自己谨慎把握实质性的执业风险。

提问人：ahhf 时间：2014-03-09 09:29:09
陈版谢谢您的指导！ 针对这个事项我又咨询了当时参与高速项目的审计人员，他们的回复是： 国有建设单位在修建大型资产项目，应执行的国有基本建设会计制度，所以存在的利息收入可以冲减建设成本，在建的项目没有完工交付使用前，就按国有基本建设会计制度核算相关事项，不能按会计准则执行，所以进行工程财务核算时,对没有达到项目资本金35%部分的借款利息不允许进行成本，所以核算时就此利息也不能确认。不能按会计准则核算，因为这个事项在不同阶段执行不同的会计制度。 不知您对此如何理解？

回答人：chenyiwei
我个人不赞同此观点。由企业建设的经营性项目（就比如此处讨论的高速公路）在建设期间即应当执行企业会计准则的规定，否则也会面临衔接调整问题。

提问人：ahhf 时间：2014-03-09 17:36:57
由企业建设的经营性项目（就比如此处讨论的高速公路）在建设期间即应当执行企业会计准则的规定，那么在建设期间账户的存款利息收入是否也应按会计准则的规定调整到财务费用-利息收入吗？

回答人：chenyiwei
我认为可以。

提问人：Manson_Luci 时间：2014-05-21 20:20:59
请问陈版，如向个人借款，借款合同上明确了用于工程项目支出，限定了用途，因为准则上并没有明确专门借款必须是向金融机构贷入的，那么是否可以作为专门借款来核算？

回答人：chenyiwei
只要符合准则规定的专门借款定义和确认条件，个人借款也可以作为专门借款。

提问人：shirley610 时间：2014-09-30 10:11:30
老师您好，在实务中我遇到过一个煤炭公司在基建期的时候，将借款发生的利息支出资本化，将银行存款产生的存款利息也同时记入在建工程资本化处理了。同时将发生的一些税费如印花税、车船使用费也计入了在建工程，公司一直处于基建期未开始正式生产，企业这样核算合理吗？

回答人：chenyiwei
这种做法不合理。请参考《计学撮要 2013 》之“问题1-1-16（开办期发生费用的处理）”。

提问人：nsail 时间：2015-01-08 12:56:42
请教陈老师，非公开募集的股权专项资金明确用途为某项工程，相关的支出已经发生，工程已经开始建设。那么尚未使用的该资金款项产生的利息是否需要冲减在建工程？

回答人：chenyiwei
不应冲减在建工程。只有暂时闲置的专门借款用于临时性投资的收益和存款利息等可以冲减已资本化的利息。你这里是使用发行股份募集资金，没有对应的借款费用发生，所以利息收入不能冲减在建工程成本。

提问人：diamond543 时间：2015-02-13 22:07:54
陈版： 晚上好！ 某央企风电项目于 2012 年 10 月取得路条，在 2012 年底前基本取得各灯支持性文件，在地方政府要求下 2013 年4 月便开展了施工准备工作，在 2013 年 6 月 10 日取得发改委核准文件后即办理正式开工手续。同时，项目公司于 2013 年 4 月与XX银行1 亿元贷款合同（专门借款），并在 5 月初支付了设备及施工等预付款。 请问：本案中，“为使资产达到预定可使用或者可销售状态所必要的购建或者生产活动已经开始”应从何时起算为宜？ 2013 年 4 月至 6 月 10 日之间发生的贷款利息，是否符合资本化条件？ 较急，盼复。非常感谢！

回答人：chenyiwei
按照《讲解 2010 》P256，应当是以资产实体建造的开始为准。所以资本化的开始时点不会早于 6 月 10 日。

提问人：feather 方方 时间：2017-02-03 14:46:49
陈版，企业在实际专门借款中会发生业务费，即银行单独收取的与此笔专门借款相关的咨询费或手续费，一般都是个几十万甚至上百万的整数，一次性收取，在借款合同中不体现，但是此服务费确实是与此笔专项借款相关，银行给开具咨询费或服务费的发票。问此种情况下，当借款利息资本化的时候这块服务费能否一起资本化。

回答人：chenyiwei
如果能够证明这些手续费或服务费事实上构成借款利息的一部分，那就应当在支付时确认为“长期借款——利息调整”（或“未确认融资费用”），在借款期间内按实际利率法摊销，构成实际利息支出的一部分，再将实际利息支出作为一个整体考虑其资本化／费用化问题。 如果无法证明这些手续费或服务费实质上是利息的组成部分，则发生时直接计入费用，不可资本化。